臺灣雲林地方法院刑事判決　　　　　　　 93年度訴字第716號
公　訴　人　臺灣雲林地方法院檢察署檢察官
被　　　告　丁○○　男　39歲.
　　　　　　　　　　國民
指定辯護人　本院公設辯護人甲○○
上列被告因搶奪等案件，經檢察官提起公訴（93年度偵字第4251
號），被告自白犯罪，本院合議庭裁定由受命法官獨任依簡式審
判程序審理，本院判決如下：
    主      文
丁○○意圖為自己不法之所有，攜帶兇器，搶奪他人之動產未遂
，累犯，處有期徒刑捌月，並應於刑之執行完畢後，令入相當處
所，施以監護貳年。扣案之菜刀貳把均沒收。
    事實及理由
壹、構成犯罪事實：丁○○患有精神分裂症，為精神耗弱之人。
    其於民國91年間曾因違反毒品危害防制條例案件，經臺灣臺
    中地方法院判處有期徒刑6 月確定，於93年8 月21日因縮刑
    期滿執行完畢出監。詎丁○○於出獄後，因不滿員警多次前
    往其住所查察，遂於93年10月21日19時30分許，攜預藏之菜
    刀2 把至雲林縣警察局斗六分局溝埧派出所，質問當時正依
    法執行職務值班之員警乙○○「警方為什麼一直到他家中說
    他吸毒？」隨後，丁○○竟基於為自己不法之所有之意圖，
    先以徒手搶奪乙○○身上之警用配槍，為乙○○攔開後，丁
    ○○又自身上先後取出攜帶之菜刀2 把砍向乙○○，而對乙
    ○○施以強暴，惟經乙○○制服後逮捕而未遂，並當場扣得
    菜刀2 把。
貳、認定犯罪事實所根據的證據名稱及理由：
  一、被告丁○○坦白承認上開犯行。
  二、被害人乙○○出具之報告書1 紙、被告提出之靜萱療養院
      診斷證明書、中華民國身心障礙手冊各一紙、及扣案之菜
      刀2 把及照片2 張可證。
  三、被告罹患精神分裂症，於案發當天，因使用多顆安眠藥及
      安非他命，出現幻聽、怪異行為（移動神像）等精神症狀
      。其當時對外界環境之知覺理會、判斷能力及行為自主能
      力，因使用安眠藥及安非他命造成影響，而達到精神耗弱
      程度，有行政院草屯療養院94年4 月1 日草療精字第1685
      號精神鑑定報告書1 份在卷可查。
  四、綜上，足認被告之自白與事實相符，應可採信。本件事證
      明確，被告犯行堪以認定。
、論罪科刑的理由：
  一、扣案之菜刀2把，如持以對人身攻擊，足以傷害人之生命
      、身體，係客觀上具有危險性之兇器。核被告丁○○所為
      係犯刑法第326 條第2 項、第1 項之攜帶兇器搶奪未遂罪
      及同法第135 條第1 項之對於公務員依法執行職務實施強
      暴罪。公訴意旨認被告上開搶奪行為係犯刑法第325 條第
      3 項、第1 項之普通搶奪未遂罪，起訴法條容有未洽，應
      予變更。
  二、被告係意圖搶奪被害人乙○○之警用配槍而對當時執行公
      務之被害人施以強暴，係屬一行為觸犯數罪名，為想像競
      合犯，依刑法第55之規定，應從較重之攜帶兇器搶奪未遂
      罪處斷。
  三、被告有上開構成犯罪之事實欄所載之論罪科刑執行情形，
      有臺灣高等法院被告全國前案紀錄表1 份在卷可參，其於
      5 年內，再犯本件有期徒刑以上之罪，為累犯，應依刑法
      第47條規定，加重其刑。又被告上開所犯攜帶兇器搶奪罪
      之犯行尚屬未遂，應依刑法第26條前段之規定，減輕其刑
      ，並依法先加後減之。
  四、再者，被告罹患精神分裂症，於案發當天，因使用多顆安
      眠藥及安非他命，出現幻聽、怪異行為（移動神像）等精
      神症狀。其當時對外界環境之知覺理會、判斷能力及行為
      自主能力，因使用安眠藥及安非他命造成影響，而達到精
      神耗弱程度，此有上開行政院草屯療養院精神鑑定報告書
      1 份在卷可佐，是被告於實施犯罪行為當時之精神狀態，
      對於外界事物雖非完全喪失知覺理會及判斷作用，而無自
      由決定意思之能力，然其此項能力應較普通人之平均程度
      減退，被告於行為時應屬精神耗弱之狀態，爰依刑法第19
      條第2 項之規定，酌減其刑，並依法遞減之。
  五、爰審酌被告丁○○前曾因施用毒品經觀察、勒戒、強制戒
      治及刑之執行完畢，仍無法根絕其施用毒品之惡習。復因
      施用毒品導致精神耗弱，而對於依法執行公務之警員持刀
      施以強暴，嚴重挑釁公權力，影響公共秩序。惟被告犯後
      能坦白承認犯行，堪認犯後態度良好已有悔意，及被告患
      有精神分裂症，意思自主能力較差等一切情狀，量處如主
      文所示之刑。
  六、又因精神耗弱而減輕其刑者，得於刑之執行完畢或赦免後
      ，令入相當處所施以監護，其期間為3 年以下，刑法第87
      條第2 項、第3 項亦分別定有明文。本院斟酌被告前於90
      年間犯傷害案件時，即患有精神分裂症，有本院91年度簡
      字第40號判決在卷可參。本院審酌因被告患有上開精神分
      裂症且有長期使用安非他命毒品之情形，被告危及社會大
      眾安全之危險性不低。為預防被告再次犯罪，避免類似犯
      行再度發生，並考量上開精神鑑定報告書亦建議因被告精
      神症狀持續未緩解，需接受長期精神科治療，且被告使用
      安非他命容易導致精神分裂症復發等情。從而，本院認為
      被告顯有諭知保安處分之必要，爰依法併予諭知被告應令
      入相當處所，施以監護2 年。
  七、扣押之菜刀2 把，係被告所有，並供犯罪所用之物，已據
      被告供明在卷，併予宣告沒收。
肆、適用法律依據：
  一、依刑事訴訟法第299 條第1 項前段、第300 條、第310 條
      之2 。
  二、刑法第326 條第2 項、第1 項、第135 條第1 項、第26條
      前段、第55條、第47條、第19條第2 項、第87條第2 項、
      第3 項、第38條第1 項第2 款。
  三、罰金罰鍰提高標準條例第1 條前段。
本案經檢察官丙○○到庭執行職務
中　　華　　民　　國　　94　　年　　5 　　月　　11　　日
                  刑事第二庭法  官    李  明  鴻
以上正本證明與原本無異。
如不服本判決，應於判決送達後10日內，向本院提出上訴狀。（
須附繕本）
                              書記官  孫  秀  桃
中　　華　　民　　國　　94　　年　　5 　　月　　11　　日
附錄本案論罪科刑法條全文
中華民國刑法第326條
 (加重搶奪罪)
犯前條第一項之罪，而有第三百二十一條第一項各款情形之一者
，處一年以上七年以下有期徒刑。
前項之未遂犯罰之。
中華民國刑法第135條
對於公務員依法執行職務時，施強暴脅迫者，處三年以下有期徒
刑、拘役或三百元以下罰金。
意圖使公務員執行一定之職務或妨害其依法執行一定之職務或使
公務員辭職，而施強暴脅迫者，亦同。
犯前二項之罪，因而致公務員於死者，處無期徒刑或七年以上有
期徒刑；致重傷者，處三年以上、十年以下有期徒刑。
